【裁判字號】    95,簡上,952
【裁判日期】    951213
【裁判案由】    傷害
【裁判全文】
臺灣高雄地方法院刑事判決             95年度簡上字第952號
上  訴  人  臺灣高雄地方法院檢察署檢察官
上  訴  人
即  被  告  甲○○
            戊○○
上  一  人
選任辯護人  周村來律師
            周元培律師
上列上訴人因傷害案件，不服本院高雄簡易庭民國 95 年 6 月
30 日 95 年度簡字第 4085 號判決（聲請簡易判決處刑案號：
臺灣高雄地方法院檢察署 95 年度偵字第 14153 號），提起上
訴，本院管轄之第二審合議庭判決如下：
    主  文
上訴駁回。
    事  實
一、甲○○、戊○○係朋友，於民國94年12月19日9 時許，在高
    雄市苓雅區○○○路長青活動中心7 樓，雙方因桌球比賽裁
    判資格一事發生言詞衝突，竟分別基於傷害之犯意，甲○○
    即以徒手毆打戊○○，戊○○亦徒手還擊，戊○○因此受有
    腦震盪、頭部雙眼挫傷、右手橈股骨折等傷害；甲○○則受
    有右小指、右第4 指及右手背瘀傷等傷害（簡易判決處刑書
    及原審判決均誤載為右手臂）。
二、案經甲○○、戊○○訴由高雄市政府警察局苓雅分局報告高
    雄地方法院檢察署檢察官偵查起訴。
    理  由
一、有關證據能力有無之部分：
    按被告以外之人於審判外之言詞或書面陳述，除法律有規定
    者外，不得作為證據，刑事訴訟法第159 條第1 項固定有明
    文。惟被告以外之人於審判外之陳述，雖不符同法第159 條
    之1 至之4 之規定，而經當事人於審判程序同意作為證據，
    法院審酌該言詞陳述或書面陳述作成時之情況，認為適當者
    ，亦得為證據。又當事人、代理人或辯護人於法院調查證據
    時，知有第159 條第1 項不得為證據之情形，而未於言詞辯
    論終結前聲明異議者，視為有前項之同意，同法第159 條之
    5 亦定有明文。查本案證人即告訴人甲○○、戊○○於警詢
    時之證述，均為審判外之陳述而屬傳聞證據，公訴人、被告
    及辯護人於本院準備程序及審判程序中對於上開證人證述之
    證據能力，均表示沒有爭執，且迄於言詞辯論終結前亦未聲
    明異議。本院審酌渠等陳述及證據資料作成時之情況，核無
    違法取證或其他瑕疵，認為以之作為證據為適當，上開證人
    於警詢中之陳述，均自得做為證據。
二、認定本件犯罪事實所憑之證據及認定之理由：
  (一)上開事實，業經上訴人即被告甲○○坦認不諱，惟訊據上訴
    人即被告戊○○雖坦承有於前開時、地與甲○○因桌球比賽
    裁判資格之問題發生爭執之事實，惟否認有何傷害犯行，辯
    稱：案發時，伊與丙○○在談話，甲○○主動過來挑釁，口
    氣很差，並被甲○○徒手毆打眉間處，伊便倒地，四肢無力
    ，無法抵抗，且伊只有防備，沒有打甲○○，甲○○係因毆
    打伊頭部，施力過猛，拳頭才會受傷云云。
  (二)經查:
  1.被告甲○○部分：
    被告 2 人均同參與高雄市長青桌球會，於前揭時、地因桌
    球比賽裁判資格之問題而起言語爭執，被告甲○○即以徒手
    毆打戊○○，致戊○○受有前揭之傷害等事實，業經被告甲○○坦認在卷，核與告訴人戊○○於警詢、偵訊及本院審理
    中指述情節相符，復經證人即案發時同在現場之丁○○於本
    院審理中證述：甲○○見戊○○與丙○○在爭執前兩天桌球
    比賽之過程，便加入爭執，嗣後即見甲○○、戊○○2 人作
    勢要打架，戊○○被甲○○打1 拳便一直流血等語無訛，復
    有高雄市立民生醫院、高雄榮民總醫院診斷證明書各1 紙，
    暨照片4 張在卷可稽（見警卷第8 、9 、11、12頁），足認
    被告甲○○之自白與事實相符，其確有於上揭時、地以手毆
    打之方式毆傷告訴人戊○○無疑。
  2.被告戊○○部分：
  (1)被告戊○○及其辯護人雖以前開情詞辯稱，惟質諸證人即案
    發時同在現場之丙○○於本院審理中結證稱：案發當日戊○○過來與伊談論裁判資格之問題，口氣很差，之後戊○○便
    去向總教練甲○○爭執，甲○○向戊○○解釋之過程中，戊○○便動手了，伊雖未清楚看到戊○○打甲○○何處，但有
    見戊○○出手，甲○○以手抵擋，之後便發生衝突等語，又
    經證人即案發時亦同在現場之劉春蘭證述：案發時戊○○先
    與伊就桌球比賽裁判資格一事起言語爭執，之後便再與甲○○就此起爭執，戊○○便一直向甲○○衝過去，之後 2人便
    扭打在一起，伊見戊○○的手好像有攻擊性，2 人係互毆等
    語明確，此復經告訴人甲○○迭於警詢、偵訊及本院審理中
    指訴歷歷，並有高雄市立聯合醫院診斷證明書1 紙在卷可憑
    ，由此足徵，被告戊○○辯稱伊並未打甲○○，只有防備並
    未還手云云，顯非可採。又被告戊○○固另辯以：甲○○手
    部之瘀傷應係重擊伊所自行造成之傷害，證人丙○○、劉秀
    蘭既均在現場目睹案發過程，何以就案情重要之關係事項，
    如伊出手打到甲○○何處、甲○○用腳踹伊等節均稱未見到
    ，且證人劉秀蘭證述係2 人扭打在一起，丙○○則未為相同
    之證述，顯見證人係臨訟串證云云，查證人丁○○雖於本院
    審理時證述：戊○○並未出手，只有作勢要打，伊並未見到
    戊○○還擊云云。然被告戊○○與甲○○於上開案發時地發
    生爭執之際，現場有10餘人圍觀之情，業經證人丙○○、丁○○證述綦詳，則在雙方相互激烈鬥毆，且眾人忙著勸架之
    際，衡情證人丙○○、劉春蘭證述未看清或記憶當時細節，
    亦非無可能，又縱或該2 位證人因出於甲○○同在法庭之壓
    力，對於鬥毆發生過程之細節有所隱瞞，惟就被告戊○○有
    出手毆打甲○○之事實均為相同之證述，故倘無互毆之事實
    ，其等當無甘冒偽證罪之刑責而憑空捏造之可能，況辯護人
    前開所述甲○○手部之瘀傷，應係重擊戊○○所自行造成之
    傷害云云，並無所據，佐以前開證人之證言，足認被告戊○○之該等辯詞顯屬主觀推測之詞，爰尚無從為有利於其之認
    定。
  (2)被告戊○○又辯稱：甲○○所提出之和解書內容，僅記載甲○○單方面毆打伊成傷，足認伊並無出手傷害甲○○之行為
    云云，惟觀諸被告戊○○與甲○○所提出之上開診斷證明書
    ，可見被告戊○○所受之傷勢遠較甲○○為嚴重，而甲○○
    之傷勢輕微，是衡情和解書未論及甲○○之傷勢，而僅就戊○○受傷之事實為記載，並就此進行和解，亦與常情相符，
    當無從以此即逕推論被告戊○○並未出手傷害甲○○。
  (三)綜上所述，被告戊○○辯稱並無毆打甲○○云云，不可採信
    。本件事證明確，被告甲○○、戊○○前開傷害之事實，洵
    堪認定。
三、論罪科刑部分：
  (一)按行為後法律有變更者，適用行為時之法律。但行為後之法
    律有利於行為人者，適用最有利於行為人之法律。修正後之
    刑法第 2 條第 1 項定有明文。而被告行為後，修正後刑法
    業經總統於 94 年 2 月 2 日公布，於 95 年 7 月 1 日施
    行，茲就本案有關之新舊法比較部分，臚列如下：
  1.刑法分則編各罪所定罰金之貨幣單位原為銀元，且依修正前
    刑法第 33 條第 5 款規定，罰金刑為 1 銀元以上，而有關
    罰金倍數之調整及銀元與新台幣之折算標準，則定有「罰金
    罰鍰提高標準條例」及「現行法規所定貨幣單位折算新台幣
    條例」，除罰金以 1 銀元折算 3 元新台幣外，並將 72 年
     6 月 26 日以前修正之刑法部分條文罰金數額提高 2 至 1
     0 倍，其後修正者則不再提高倍數；嗣修正後刑法第 33
    條第 5 款則將罰金刑提高為新台幣 1 千元以上，並以百元
    計算之，且因刑法第 33 條第 5 款所定罰金貨幣單位既已
    改為新台幣，刑法分則編各罪所定罰金之貨幣單位亦應配合
    修正為新台幣，暨考量刑法修正施行後，不再適用「現行法
    規所定貨幣單位折算新台幣條例」，為使刑法分則編各罪所
    定罰金之最高數額與刑法修正前趨於一致，爰增訂刑法施行
    法第 1 條之 1 規定，將刑法分則編各罪所定罰金之貨幣單
    位均改為新台幣，並將72 年 6 月 26 日以前修正之刑法部
    分條文罰金數額提高為 30 倍，其後修正者則提高為 3 倍
    。是以刑法分則編各罪所定罰金刑之最高數額，於上開規定
    修正後仍屬一致，並無不同；但其罰金刑之最低數額，修正
    前 1 銀元以上之規定，經配合修正前罰金罰鍰提高標準條
    例第 2 條【現已刪除】規定，就其原定數額提高為 10 倍
    ，再經折算，即為新台幣 30 元，因修正後已提高為新台幣
     1 千元以上，自以修正前之規定較為有利。
  2.綜合上述比較新舊法之結果，關於前述刑法之修正，均以舊
    法規定對被告較有利，是應適用被告行為時之修正前刑法相
    關規定為論處。
  3.又按量刑前之決定應適用法律階段，須綜合罪刑有關之共犯
    、未遂犯、想像競合犯、牽連犯、連續犯、結合犯，以及累
    犯加重、自首減輕暨其他法定加減原因 (如身分加減 )與加
    減例等一切情形，綜其全部罪刑之結果而為比較後，始得依
    刑法第 2 條第 1 項之規定，決定應適用之構成要件、加重
    減輕事由等相關新舊法律，再依所決定適用之新舊法，依法
    量刑（最高法院 95 年第 8 次刑庭會議決議參照）。易言
    之，在量刑之前，即須先就構成要件、加重減輕事由等罪刑
    有關之相關規定，比較新舊法之規定後，決定應適用新法或
    舊法。而易科罰金或易服勞役等易刑處分及緩刑與否，既係
    於量刑後始應決定之事項，則自無從與量刑前所應適用之法
    律一併綜合比較。故此時縱有分別依新舊法而為適用之情形
    ，亦無不當或不法。準此，本件關於易刑處分之新舊法比較
    部分，詳如附表所示，易科罰金之比較結果應以舊法對本件
    被告2人較為有利，附此敘明。
  (二)核被告2 人所為，均係犯修正前刑法第277 條第1 項之普通
    傷害罪。原審以被告2 人犯罪事證明確，援引修正前刑法第
    277 條第1 項、第41條第1 項前段，罰金罰鍰提高標準條例
    第1 條前段、修正前罰金罰鍰提高標準條例第2 段之規定，
    並審酌被告2 人因細故，即任意為傷害犯行，造成雙方精神
    及身體上之痛苦，且被告戊○○否認犯行，及渠等犯罪手段
    、傷勢程度等一切情狀，各量處被告2 人拘役40日，並諭知
    易科罰金之折算標準，其認事用法均無違誤，量刑亦屬妥適
    ，應予維持。上訴人即被告戊○○上訴意旨仍執前詞否認傷
    害犯行，為無理由，應予駁回；至上訴人即被告甲○○上訴
    指摘原判決量刑過重，及檢察官以原審不分傷勢輕重，將被
    告2 人均處以拘役40日，量刑失衡為由，提起上訴。惟按量
    刑輕重，係屬事實審法院得依職權自由裁量之事項，苟已斟
    酌刑法第57條各款所列情狀而未逾越法定刑度，不得遽指為
    違法（最高法院72年臺上字第6696號、75年臺上字第7033
    號判例參照）。又在同一犯罪事實與情節，如別無其他加重
    或減輕之原因，下級審量定之刑，亦無過重或失輕之不當情
    形，則上級審法院對下級審法院之職權行使，原則上應予尊
    重，亦有最高法院85年度臺上字第2446號裁判意旨可資參酌
    。衡諸本件原審判決已依刑事訴訟法第452 條第2 項詳細記
    載認定之犯罪事實、證據及應適用之法條，復經本院斟酌被
    告2 人犯後態度及受傷情況等一切情狀加以考量後，認為原
    審就量刑部分職權之行使，未見失當，從而，尚難認上訴人
    即被告甲○○、公訴人之上訴為有理由，亦應均予駁回。
  (三)末按刑法修正後，係以適用行為時之法律為原則。原判決雖
    未及比較適用，然本件上訴本院合議庭後，經比較新舊法之
    結果，行為後之法律即新法並非較有利於行為人，而仍應適
    用行為時之法律規定予以論罪科刑及諭知易科罰金之折算標
    準，已如前述。從而，原判決適用行為時之法律，即無不當
    ，自不構成撤銷改判之事由，併此敘明。
本案經檢察官乙○○到庭執行職務。
據上論斷，應依刑事訴訟法第 455 條之 1 第 1 項、第 3 項、
第 368 條，判決如主文。
中    華    民    國    95    年    12    月    13    日
                  刑事第十庭    審判長法  官  陳玉聰
                                      法  官  莊珮吟
                                      法  官  鄭凱文
上正本證明與原本無異
不得上訴。
中    華    民    國    95    年    12    月    13    日
                                      書記官  鍾錦祥
附錄本案論罪科刑法條全文：
中華民國刑法第277條第1項（普通傷害罪）
傷害人之身體或健康者，處 3 年以下有期徒刑、拘役或 1 千元
以下罰金。
附表：
┌──┬───────┬───────┬───────┬────┬────┬──┐
│條號│  舊法規定    │   新法規定   │   比較理由   │比較依據│比較結果│備考│
│    │              │              │              │        │何者對行│    │
│    │              │              │              │        │為人有利│    │
├──┼───────┼───────┼───────┼────┼────┼──┤
│41I│犯最重本刑為5 │犯最重本刑為5 │新法刪除舊法宣│修正刑法│舊法    │    │
│    │年以下有期徒刑│年以下有期徒刑│告易科罰金時，│第2條第1│        │    │
│    │以下之刑之罪，│以下之刑之罪，│，需具備「因身│項前段  │        │    │
│    │而受6個月以下 │而受6個月以下 │體、教育、職業│        │        │    │
│    │有期徒刑或拘役│有期徒刑或拘役│或家庭之關係或│        │        │    │
│    │之宣告，因身體│之宣告者，得以│其他正當事由，│        │        │    │
│    │、教育、職業、│新臺幣1000元、│，執行顯有困難│        │        │    │
│    │家庭之關係或其│2000元或3000元│者」之限制，似│        │        │    │
│    │他正當事由，執│折算1日，易科 │以新法對行為人│        │        │    │
│    │行顯有困難者，│罰金。但確因不│有利；惟觀今司│        │        │    │
│    │得以1元以上3元│執行所宣告之刑│法實務對於被害│        │        │    │
│    │以下折算1日， │，難收矯正之效│人是否宣告得易│        │        │    │
│    │易科罰金。但確│，或難以維持法│科罰金，實無以│        │        │    │
│    │因不執行所宣告│秩序者，不在此│「因身體、教育│        │        │    │
│    │之刑，難收矯正│限。          │ 、職業或家庭 │        │        │    │
│    │之效，或難以維│              │之關係或其他正│        │        │    │
│    │持法秩序者，不│              │當事由，執行顯│        │        │    │
│    │在此限。      │              │有困難者」等情│        │        │    │
│    │(罰金罰緩提高 │              │情狀為考量。而│        │        │    │
│    │標準條例第2條 │              │易科罰金折算標│        │        │    │
│    │前段：依刑法第│              │準已由銀元100 │        │        │    │
│    │41條易科罰金或│              │、200、300元即│        │        │    │
│    │第42條第2項易 │              │新台幣300、600│        │        │    │
│    │服勞役者，均就│              │、900元，提高 │        │        │    │
│    │其原定數額提高│              │為以新台幣1000│        │        │    │
│    │為100倍折算1日│              │元、2000元、  │        │        │    │
│    │)             │              │3000元折算1日 │        │        │    │
│    │              │              │，綜合觀之，舊│        │        │    │
│    │              │              │法對行為人較為│        │        │    │
│    │              │              │有利。        │        │        │    │
└──┴───────┴───────┴───────┴────┴────┴──┘


司法院資訊處製作；財團法人民間司法改革基金會備份。
